最高法院刑事判決　　　　　　　　　 111年度台上字第2550號
上　訴　人　李展豪



選任辯護人　何珮璇律師
上列上訴人因違反毒品危害防制條例案件，不服臺灣高等法院高
雄分院中華民國111年3月3日第二審判決（110年度上訴字第 944
號，起訴案號：臺灣高雄地方檢察署109 年度偵字第7252、7255
、14480號），提起上訴，本院判決如下：
    主  文
上訴駁回。
    理  由
按刑事訴訟法第377 條規定：上訴於第三審法院，非以判決違背
法令為理由，不得為之。是提起第三審上訴，應以原判決違背法
令為理由，係屬法定要件。如果上訴理由書狀並未依據卷內訴訟
資料，具體指摘原判決不適用何種法則或如何適用不當，或所指
摘原判決違法情事，顯與法律規定得為第三審上訴理由之違法情
形，不相適合時，均應認其上訴為違背法律上之程式，予以駁回
。  
查：
本件原判決維持第一審關於論處上訴人李展豪共同犯修正前毒
  品危害防制條例（下稱毒品條例）第4條第6項、第2 項之販賣
  第二級毒品未遂罪刑（累犯，處有期徒刑1 年11月）部分之判
  決，駁回上訴人在第二審之上訴，另撤銷第一審關於上訴人沒
  收部分之判決，仍為沒收（銷燬）之宣告，已綜合卷內所有證
  據資料及調查證據之結果，敘明認定上訴人有原判決事實欄一
  所載，與毛昊星（業據第一審判處罪刑確定）共同販賣第二級
  毒品甲基安非他命未遂犯行之得心證理由；並敘明如何適用毒
  品條例第17條第2項及刑法第25條第2項規定遞減其刑等旨（見
  原判決第6至7頁）。
經核原判決之採證認事並無違反經驗法則、論理法則，亦無任
  意推定犯罪事實、違背證據法則、判決理由不備、理由矛盾或
  不適用法則、適用法則不當之違誤；且本件之科刑，並未逾法
  定刑度，亦無濫用量刑職權之情事，自難率指為違法。
再：是否依累犯規定加重其刑，屬事實審法院裁量之職權。故
  關於累犯之加重，若符合司法院釋字第775 號解釋意旨，自不
  能任意指為違法而執為適法之第三審上訴理由。又司法院釋字
  第775號解釋意旨，係謂刑法第47條第1項累犯加重本刑之規定
  ，係基於累犯者有其特別惡性及對刑罰反應力薄弱等立法理由
  ，惟不問情節一律加重最低本刑，致生罪刑不相當或違反比例
  原則之情形時，法院就該個案應依上開解釋意旨，依職權裁量
  是否加重最低本刑。若其裁量合於上開累犯加重其刑之立法理
  由，且無罪刑不相當或違反比例原則之情事，自難指為違法，
  與被告前後所犯各罪類型、罪名是否相同或罪質是否相當，無
  必然之關聯。臺灣高等法院109 年度上訴字第3527號判決雖謂
  ：「施用第二級毒品與本件販賣第二級毒品犯罪事實之犯罪類
  型有別，且罪質互異，縱被告於前開有期徒刑執行完畢後，再
  犯本件販賣第二級毒品罪，亦難認被告所為本件犯行，有何特
  別之惡性或對刑罰反應力薄弱之情形，依據司法院大法官釋字
  第775號解釋意旨，本院認尚無依刑法第47條第1項之規定加重
  其刑之必要」，然此係個案裁量結果，尚難比附援引，況本件
  原判決已說明：上訴人前案為施用毒品罪，深知毒品對人體健
  康之危害非輕，且甫執行完畢約6 月，未能因刑之執行而生警
  惕，反進而為法定刑更高之販賣毒品罪，可見其對於毒品犯罪
  具有特別惡性，且對於刑罰之反應力甚為薄弱，綜核前案與本
  案所犯之犯罪類型、態樣、手段、所侵害法益、責任非難程度
  及犯罪時間，再斟酌上訴人所反應之人格特性等情節，依司法
  院釋字第775 號解釋意旨為整體評價裁量後，尚不生上訴人以
  累犯所處之刑罰超過其所應負擔罪責，人身自由因此遭受過苛
  侵害之情形，認除法定本刑為無期徒刑部分，依法不得加重其
  刑外，其餘部分仍依刑法第47條第1 項規定加重其刑等旨（見
  原判決第6 頁）。核無罪刑不相當之情形，又係合法行使其量
  刑裁量權，自難指原判決有違反上開解釋意旨之違誤。
上訴人之上訴意旨並未依據卷內訴訟資料，具體指摘原判決有
  何違背法令之情形，僅稱：上訴人之前案係施用毒品，與本案
  之犯罪類型有別，罪質互異，侵害法益亦屬不同，難認有何特
  別重大惡性或對刑罰反應力薄弱之情形，且坦承犯行，犯後態
  度良好，犯行單純、數量及金額均微，依司法院釋字第775 號
  解釋及臺灣高等法院109 年度上訴字第3527號判決意旨，難認
  有加重其刑之必要，原判決有適用法則不當之違法等語，就原
  審採證認事適法職權行使及原判決已明白論斷之事項，再為爭
  執，核與法律規定得為第三審上訴理由之違法情形不相適合。
綜上，應認上訴人之上訴為違背法律上之程式，予以駁回。
據上論結，應依刑事訴訟法第395條前段，判決如主文。
中    華    民    國   111    年    5     月    11    日
                  刑事第四庭審判長法  官  林  立  華  
                                  法  官  謝  靜  恒  
                                  法  官  林  瑞  斌  
                                  法  官  王  敏  慧  
                                  法  官  李  麗  珠  
本件正本證明與原本無異
                                  書記官
中    華    民    國   111    年    5     月    17    日